【裁判字號】    89,易,532
【裁判日期】    890913
【裁判案由】    違反毒品危害防制條例
【裁判全文】
臺灣花蓮地方法院刑事判決                          八十九年度易字第五三二號
    公  訴  人  臺灣花蓮地方法院檢察署檢察官
    被      告  丙○○
右列被告因違反毒品危害防制條例案件，經檢察官聲請以簡易判決處刑（八十九年度
偵字第一０七八號），本院認為有刑事訴訟法第四百五十一條之一第四項但書第三款
之情形，經適用通常訴訟程序後，判決如左：
    主  文
丙○○無罪。
    理  由
一、檢察官聲請簡易判決處刑意旨略以：被告丙○○曾於民國（以下同）八十八年十
    一月間，在花蓮市○道路八九巷六號，非法持有第二級毒品安非他命淨重零點四
    公克。嗣於同年月二十四日十六時許，為警在上址查獲，並扣得上開毒品，因認
    被告涉犯毒品危害防制條例第十一條第二項之持有第二級毒品罪。
二、本件檢察官認被告涉犯右揭罪名，無非以被告丙○○於警訊及偵查中之自白，以
    及證人乙○○所為與被告前揭自白相符之證言，為其論據。訊據被告丙○○堅詞
    否認持有上述安非他命，辯稱伊於警訊及偵查中係受其友乙○○之託代為頂替持
    有上開毒品之罪名，因張某告稱如第一次遭查獲施用毒品不會遭判刑處分，而乙○○前已經因施用毒品遭送勒戒處所觀察、勒戒，如再遭查獲施用毒品，將被送
    強制戒治並判刑，伊基於朋友情誼而同意頂替等語。
三、按犯罪事實應依證據認定之，無證據不得推定其犯罪事實。又不能證明被告犯罪
    者，應諭知無罪之判決，刑事訴訟法第一百五十四條、第三百零一條第一項定有
    明文。經查：
（一）被告丙○○固於警訊及偵查中均供承系爭第二級毒品為其所有，惟被告之自白
      ，不得作為有罪判決之唯一證據，仍應調查其他必要之證據，以察其是否與事
      實相符，刑事訴訟法第一百五十六條第二項亦有明文。證人乙○○於本院調查
      中亦結證稱迄至八十八年十一月間遭警實施搜索之日伊已住於花蓮市○道路八
      十九巷六號處所半年之久，搜索扣押筆錄所載物品（含系爭扣案安非他命）均
      係伊所有，本件遭警搜獲之前伊與被告一同施用毒品之時，伊因怕第二次被送
      勒戒故而請被告分擔部分罪責等語（本院八十九年五月三十一日訊問筆錄）。
      本件因待證之事實為上述在乙○○住處扣得之安非他命是否曾為被告所持有，
      且司法警察亦非於被告現實持有中扣得該等物品，是該等扣案之安非他命不得
      做為被告是否持有人之證據甚明。故本件僅有被告於警訊及偵查中之自白，以
      及證人乙○○之不利於被告之證言為補強證據，茲證人乙○○之證言既隨被告
      之供述而有所反覆，其證言已有顯著瑕疵，亦難憑為不利於被告之認定，如此
      被告於警訊及偵查中所為之自白，即難認為已經其他必要之證據補強而足認與
      事實相符，自難認其持有犯行已經嚴格之證明。
（二）花蓮縣警察局新城分局所屬司法警察於八十八年十一月二十日日下午持檢察官
      簽發之搜索票搜索之處所即花蓮市○道路八十九巷六號，係證人乙○○之住處
      ，與被告丙○○並無生活或工作關係之連結；而司法警察搜索上開處所時，被
      告並未在場，僅證人乙○○身處其內，搜索期間另有案外人甲○○前來探訪乙○○而遭警留置調查，且乙○○於遭警搜獲安非他命、海洛因等毒品之初係向
      警供稱扣案之安非他命為甲○○所有等情，有臺灣花蓮地方法院檢察署檢察官
      搜索票（受搜索人姓名為乙○○）、搜索扣押筆錄證明書、乙○○及甲○○警
      訊筆錄附卷可稽，並經證人甲○○到庭結證屬實（本院八十九年七月十八日訊
      問筆錄）。
（三）依卷附搜索扣押筆錄所載，司法警察當日於證人乙○○住處實施搜索共搜獲海
      洛因一包（毛重０．三公克）、系爭安非他命一包（毛重０．四公克）、注射
      針筒四支及吸食品一組，被告復於警訊及偵查中供承上述物品均係伊所有，其
      於警訊中供稱搜索前在上址施用海洛因及安非他命，並於同日檢察官訊問時陳
      稱當日在上址施用海洛因等語；而證人乙○○於警訊及檢察官訊問時均否認施
      用任何毒品，各有警訊及偵查筆錄可查。然新城分局司法警察於警訊中分別將
      被告及證人乙○○所採尿送驗結果，被告僅呈安非他命陽性反應，嗎啡成份則
      呈陰性反應；而證人乙○○則安非他命與嗎啡均呈陽性反應，有花蓮縣衛生局
      煙毒尿液檢驗成績書一紙附於審理卷可參。足認被告於搜索前僅施用第二級毒
      品安非他命，證人乙○○於搜索前則分別施用海洛因及安非他命二種毒品，是
      被告及證人乙○○於警訊及偵查中所為之供述均與事實不相符合，且扣案之物
      品應係證人乙○○持有中之毒品及施用工具較符合常情。
四、綜上所述，本件系爭扣案安非他命，不論就查獲時該等毒品之管領占有現狀、查
    獲地點與涉案人士之關連性、涉案嫌疑人尿液反應、以及被告並非被搜索人乙○○首次向警供述之持有人等節以觀，均難認為係被告所持有之物，應認被告與證
    人乙○○於本院調查中所述該等物品係證人乙○○持有之物，被告於警訊及偵查
    中係出於頂替之故意而承認持有系爭扣案安非他命犯行，應堪認定，此外復查無
    其他積極證據證明系爭安非他命為被告持有之物，應認被告犯罪不能證明，依法
    即應為被告無罪判決之諭知。
五、被告經合法傳喚，無正當理由不到庭，本院認本件係應諭知無罪之案件，爰不待
    其陳述逕行判決。
據上論斷，應依刑事訴訟法第三百零一條第一項，判決如主文。
中      華      民      國    八十九    年      九      月     十三     日
                              臺灣花蓮地方法院刑二庭
                                  法  官  陳  欽  賢
右正本證明與原本無異。
如對本判決不服，應於送達後十日內，向本院提出上訴狀。（應抄附繕本）告訴人或
被害人如對於本判決不服者，應具備理由請求檢察官上訴，其上訴期間之計算係以檢
察官收受判決正本之日期為準。
                                  法院書記官
中      華      民      國    八十九    年      九  月      十四    日


司法院資訊處製作；財團法人民間司法改革基金會備份。
